臺灣新竹地方法院民事判決　九十一年度竹簡字第二○五號
　　原　　　告　聯伊鑫科技股份有限公司
　　法定代理人　丙○○
　　訴訟代理人　甲○○
　　被　　　告　鼎信股份有限公司
　　法定代理人　丁○○
　　複 代理 人　乙○○
右當事人間返還買賣價金事件，本院判決如左：
    主      文
被告應給付原告新台幣肆拾伍萬元及自民國九十一年四月二十七日起至清償日止按年
息百分之五計算之利息。
訴訟費用由被告負擔三分之二，餘由原告負擔。
本判決第一項於原告以新台幣壹拾伍萬元供擔保後得假執行。但被告如於假執行程序
實施前，以新台幣肆拾伍萬元為原告預供擔保後，得免為假執行。
    事      實
甲、原告方面：
一、聲明：被告應給付原告新臺幣（下同）四十五萬元及自民國九十一年四月二十七
    日起至清償日止按週年利率百分之五計算之利息。並陳明願供擔保請求宣告假執
    行。
二、陳述：
（一）緣原告於九十年十二月六日向被告購買UNIVERSAL-C25 雷射雕刻機一台，含稅
      價新台幣（下同）四十五萬元，原告並於九十一年二月二十八日付清貨款。然
      查原告決定購買雷射雕刻機之動機係因被告所展示之人像銅片產品，且經被告
      之業務員楊尚燁講解，確認此人像銅片係由系爭雷射雕刻機所製作。原告認為
      人像銅片具有市場商機，乃經董事會決議購買。惟購買後經試車結果，並無法
      製作此人像銅片，經通知被告指派業務員及其他技術人員前來製作，均無法使
      該台雷射雕刻機達製作人像銅片之預定效用，足證被告所交付之機器，顯有重
      大瑕疪，應負民法第三百五十四條物之瑕疪擔保責任。原告依民法第三百五十
      九條之規定，於九十一年三月十一日，以存證信函通知被告解除該買賣契約，
      限其於文到七日內依民法第二百五十九條第一、二款之規定，回復原狀，亦即
      返還所受領之金錢加計利息，詎催告期屆至，屢經原告電話催促，被告非但不
      依存證信函之通知返還所受領之金錢，後索幸無意處理，殊令原告痛心疾首，
      原告迫不得已，爰依民法第二百五十九條請求被告返還如聲明第一項所示之金
      額。
（二）按民法第三百五十四條規定：「物之出賣人對於買受人，應擔保其物依第三百
      七十三條之規定危險移轉於買受人時，無滅失或減少其價值之瑕疵，亦無滅失
      或減少其通常效用或契約預定效用之瑕疵。但減少之程度，無關重要者，不得
      視為瑕疵。出賣人並應擔保其物於危險移轉時，具有其所保證之品質。」，倘
      若買賣雙方在訂立契約時，特別就該標的物應有的功效加以約定（契約預定的
      效用），只要該標的物缺少該功效，不論其是否在一般標準下仍可使用，均會
      構成物之瑕疪。此乃契約自由原則的體現，蓋契約之約定，只要不違反公序良
      俗或法律強制、禁止規定，均應絕對地被尊重。原告與被告交易的過程中，原
      告經理甲○○曾經詢問被告業務楊尚燁先生關於系爭雷射雕刻機的功能，確定
      系爭人像銅片為系爭雷射雕刻機所製造，原告才確定購買。因此，由前開法律
      事實，應認為系爭雷射雕刻機的功能為兩造買賣契約的內容，甚為明顯。即使
      被告否認到達明示的程度，亦應認雙方就系爭雷射雕刻機應具備的效用，有默
      示的合意，蓋被告之雕刻樣品係採取開架式陳列，在此前提下，因為實際上系
      爭人像銅片並非由系爭雷射雕刻所製造，蓋系爭人像銅片無法吸收系爭雷射雕
      刻機所發射之雷射光，以致無法雕刻，此乃因雷射光之波長無法影響系爭人像
      銅片的表面，是該當民法第三百五十四條之欠缺契約預定效用之瑕疵，故被告
      應負物之瑕疪擔保責任。
（三）民法第三百五十六條第一、二項規定：「買受人應按物之性質，依通常程序從
      速檢查其所受領之物，如發見有應由出賣人負擔保責任之瑕疪時，應即通知出
      賣人。買受人怠於為前項之通知者，除依通常之檢查不能發見之瑕疪外，視為
      承認其所受領之物。」，所謂依通常檢查，係指一般人皆可認知之程序，而不
      必依特殊程序，如檢查電視機是否有影像或影像是否清晰。然系爭雷射雕刻為
      高技術性質之儀器，非一般人依通常可認知之程序從速檢查，得發見其瑕疪；
      而係依通常之檢查不能發見之瑕疪，必須依特殊程序始能發見。被告於答辯狀
      聲稱：「故被告交付雷射雕刻機予原告，經原告驗收無誤亦付清貨款，顯見原
      告未盡買受人之檢查通知義務，應視為承認其所受領之物云云。」由前開事實
      得知，原告就系爭雷射雕刻機之瑕疪係依通常檢查不能發見的。被告依通常程
      序從速檢查之標準認定原告未盡買受人之檢查通知義務，顯非合理。依民法第
      三百五十六條第三項規定：「不能即知之瑕疪，至日後發見者，應即通知出賣
      人，怠於為通知者，視為承認其所受領之物。」，按買受人之通知義務，僅將
      受領物有瑕疪之事，具體指明瑕疪之所在通知於出賣人為已足，其方法以口頭
      或書面均無不可，無須特別方式。查系爭雷射雕刻機之瑕疪為不能即知之瑕疪
      前已論及，原告於發見系爭雷射雕刻機之瑕疪時，曾以數通電話通知被告負責
      之業務人員及蔡總經理，為被告公司不爭之事實，其後原告公司又以存證信函
      通知被告公司，故原告公司已盡檢查通知之義務。尤有甚者，被告公司以從事
      雷射機之研發製造為專業，明知系爭人像銅片並非由系爭雷射雕刻機所製作，
      為圖謀商業利益，故意不告知原告公司，數次迴避不理，依同法第三百五十七
      條之規定，理應免除原告之檢查通知義務。按買賣因物有瑕疵，而出賣人依前
      五條之規定，應負擔保之責者，買受人得解除其契約或請求減少其價金。但依
      情形，解除契約顯失公平者，買受人僅得請求減少價金，民法第三百五十九條
      定有明文。查系爭雷射雕刻機既有瑕疪，被告公司依同法第三百五十四條之規
      定，應負擔保之責，原告公司解除該買賣契約，依法有據。
三、證據：提出採購訂單影本一紙、統一發票及收據影本各一紙、存證信函及收件回
    執影本各一份為證。
乙、被告方面：
一、聲明：駁回原告之訴及假執行之聲請；並陳明如受不利之判決，願供擔保請求免
    為假執行。
二、陳述：原告於九十年十二月五日向被告購買雷射雕刻機一台，被告支付該買賣契
    約之標的時，於被告公司以陽極鋁板為材質，順利製造系爭人像銅片無誤，且原
    告於九十一年二月二十八日已付清貨款。孰料，三個月後原告通知被告派員檢查
    雷射雕刻機是否有重大瑕疪。按民法第三百五十六條第一、二項規定，買受人應
    按物之性質，依通常程序從速檢查其所受領之物，如發見有應由出賣人負擔保責
    任之瑕疪時，應即通知出賣人。買受人怠於為前項之通知者，除依通常之檢查不
    能發見之瑕疪外，視為承認其所受領之物。故被告交付雷射雕刻機予原告，經原
    告驗收無誤亦付清貨款，顯見原告未盡買受人之檢查通知義務，應視為承認其所
    受領之物。且原告所言之瑕疪是否為人為疏失操作不當，抑或是使用材質不符，
    均歸責於被告之責任顯不當然，原告所主張標的物有瑕疪，依民法第三百五十九
    條解除契約，顯不合理。
三、證據：提出產品說明書封面及適合加工之材質說明書影本各一份，並請求詢問證
    人楊尚燁。
    理　　由
甲、程序方面：
    本件原告起訴時，原係以解除契約為由，請求被告返還所受領之四十五萬元價金
    及利息，嗣於訴訟進行中，追加請求三十萬元之損害賠償金。嗣又於九十一年十
    月二十四日言詞辯論期日，經被告同意當庭撤回前揭損害賠償金三十萬元。因原
    告所為上開訴之追加，與返還價金均係本於同一買賣契約之基礎事實而生，依民
    事訴訟法第二百五十五條第一項第二款、第二百六十二條第一項之規定，其訴之
    追加及撤回均無不合，應予准許，合先敘明。
乙、得心證之理由：
一、本件原告主張其於九十年十二月六日，向被告採購UNIVERSAL-C25 雷射雕刻機一
    台，含稅價四十五萬元，並於九十一年二月二十八日付清貨款，因系爭雷射雕刻
    機無法直接在銅片或金屬上雕刻，亦無法雕刻出被告展示之人像銅片，經原告多
    次請求被告協助不成，原告乃於九十一年三月十二日以存證信函通知被告解除契
    約等情，業據提出採購訂單影本一紙、統一發票及收據影本各一紙、存證信函及
    收件回執影本各一份為證，並為被告所不爭執，堪認原告此部分之主張屬實。是
    兩造之爭點在於本件買賣契約成立時，是否有就契約預定之效用加以約定，亦即
    原告有無保證系爭雷射雕刻機具有雕刻人像銅片之功效，及原告於受領系爭雷射
    雕刻機後，有無依通常程序從速檢查其所受領之物，並將瑕疪通知被告。經查：
（一）原告主張兩造就系爭雷射雕刻機，曾約定要具有雕刻人像銅片之功能，即於交
      易的過程中，原告經理甲○○曾經詢問被告業務員楊尚燁，確定系爭人像銅片
      為系爭雷射雕刻機所製造，原告才確定購買，業據提出被告展示之人像銅片一
      片及原告經理甲○○所簽之人像銅片計劃案分析報告一份為證，原告訴訟代理
      人甲○○並證稱：「當初是從網站上看到雷射雕刻產品，我們去年十一月份到
      被告公司去看，是由證人楊尚燁接洽，老闆丁○○當時也在場，楊尚燁當時介
      紹系爭雷射機可以雕刻人像銅片，而且人像銅片當時放在展示櫃上，他介紹說
      展示櫃上的人像銅片是由系爭機器雕刻出來的，當時我們將人像銅片帶回公司
      經董事會同意購買，九十年十二月六日我們當場與被告簽約，並給付訂金，被
      告於十二月七日交貨，十二月十日被告公司的人員來作教育訓練，教導我們如
      何使用機器，但使用的材料都是壓克力之類，銅片則無法雕刻，期間楊尚燁也
      來過多次，但都找不到可以雕刻的銅片材料，楊尚燁說系爭人像銅片材質是由
      中南部來，但我卻找都找不到，後來因為找不到這樣的材質，到二月初時我們
      才懷疑到底人像銅片是否由系爭雷射機雕刻出來，才用展示的人像銅片去雕，
      但同樣無法雕出來」等語；雖被告否認之，證人即被告業務員楊尚燁並證稱：
      「原告訴訟代理人甲○○是說他從網路上看到我們的產品，想要瞭解，我們才
      向他介紹公司的產品，包括系爭的人像銅片，還有壓克力、木頭及鍍漆的銅片
      」、「（接洽當日是否介紹系爭機器可以雕刻系爭人像銅片？）我說系爭人像
      銅片是雷射雕刻出來的效果，並沒有說是由系爭機器雕出來的」、「買的時候
      我有向原告說明只能雕刻金屬上的漆，沒有辦法直接在金屬上雕刻」等語，惟
      證人楊尚燁固否認其曾說過系爭人像銅片係由系爭雷射雕刻機所雕刻，經與原
      告經理甲○○對質後，自承原告向其反應無法雕刻人像銅片時，其曾告知可能
      是銅片材質因素，銅片可能由中南部來，其未直接告訴原告經理甲○○無法雕
      刻系爭人像銅片等語，其證詞前後不一，顯有瑕疪，自未可盡信。而卷附原告
      經理甲○○送交董事會之人像銅片計劃案分析報告簽呈上之產品特性並記載：
      「材質方面為銅製品，經高科技雷射雕刻有不易磨滅特性，不褪色不凋落」等
      語；此特性與證人楊尚燁當庭提出之覆漆金屬雕刻人像銅片，僅以硬幣即可輕
      易將銅片上人像括除顯然有別，益徵證人楊尚燁於簽約前，曾向原告經理甲○
      ○明示系爭雷射雕刻機可雕刻銅片，否認原告經理甲○○何以會在簽呈上為人
      像銅片具有不易磨滅、不褪色、不凋落之記載，是證人楊尚燁證詞不足採信，
      應以原告之主張為可採。
（二）按民法第三百六十條係就約定物之瑕疵擔保責任所為之特別規定，固須出賣人
      就買賣標的物曾與買受人約定，保證有某種品質，而其物又欠缺其所保證品質
      時，買受人始得依該條規定向出賣人請求不履行之損害賠償。但出賣人與買受
      人間有無此項保證品質之特約，應以契約內容及當事人立約當時之事實及其他
      一切證據資料為其判斷之標準。至於約定之方式，不問係由出賣人主動提出保
      證，或由買受人要求其品質，而出賣人予以同意，均無不可。最高法院八十三
      年度台上字第一七○七號判決可資參照。本件兩造之買賣契約（採購訂單）中
      ，固未就系爭雷射雕刻機應具有何種品質加以約定，惟如前所述，本件交易過
      程中，被告業務員楊尚燁既對原告經理甲○○肯定系爭雷射雕刻機具有雕刻人
      像銅片之功能，且又將系爭人像銅片擺放於展示櫃上以炫其品質，足認被告就
      系爭雷射雕刻機，曾與原告約定，保證具有雕刻人像銅片之品質。
（三）次查原告係於九十年十二月七日受領系爭雷射雕刻機，同年十二月十日被告派
      員至原告公司為教育訓練，教導操作方式，惟均以非金屬類做為材料，銅片無
      法雕刻，原告業務員楊尚燁則告以可能是銅片材質因素，人像銅片材料可能由
      中南部來，而未明示無法雕刻人像銅片，致原告因尋覓合適銅片材質而延至同
      年二月初心生懷疑，以展示之人像銅片試驗雕刻，方確定系爭雷射雕刻機無法
      直接在銅片上雕刻等情，業據原告訴訟代理人甲○○陳明在卷，而證人楊尚燁
      亦不否認原告於受領標的物後，曾向其反應無法雕刻人像銅片，其曾告知可能
      是因銅片材質因素，銅片可能是由中南部來云云，參以系爭雷射雕刻機本屬高
      技術性質之儀器，非一般人依通常可認知之程序從速檢查，得發見其瑕疪，是
      原告主張其受領系爭雷射雕刻機後，經二個月左右始發現有瑕疪，應可採信。
      從而系爭雷射雕刻機之瑕疪，並非依通常之檢查所能發見應堪認定。被告辯稱
      原告受領系爭雷射雕刻機後，未從速通知其有瑕疪，應視為承認其所受領之物
      ，自非可採。
二、按買賣因物有瑕疵，而出賣人依前五條之規定，應負擔保之責者，買受人得解除
    其契約或請求減少其價金。但依情形，解除契約顯失公平者，買受人僅得請求減
    少價金。次按不能即知之瑕疵，至日後發見者，應即通知出賣人，怠於為通知者
    ，視為承認其所受領之物。復按契約解除時，當事人雙方回復原狀之義務，除法
    律另有規定或契約另有訂定外，依左列之規定：一、由他方所受領之給付物，應
    返還之。二、受領之給付為金錢者，應附加自受領時起之利息償還之。三、受領
    之給付為勞務或為物之使用者，應照受領時之價額，以金錢償還之。四、受領之
    給付物生有孳息者，應返還之。五、就返還之物，已支出必要或有益之費用，得
    於他方受返還時所得利益之限度內，請求其返還。六、應返還之物有毀損、滅失
    或因其他事由，致不能返還者，應償還其價額。此民法第三百五十九條、第二百
    二十七條第一項、第二百五十四條及第二百五十九條分別定有明文。本件被告售
    予原告之系爭雷射雕刻機，既存在不具有被告所保證品質之瑕疵，原告因之於九
    十一年三月十一日以存證信函通知被告解除買賣契約，並依民法第三百五十九條
    之規定，請求被告依同法第二百五十九條第一項第二款返還系爭系爭雷射雕刻之
    買賣價金四十五萬元及自民國九十一年四月二十七日起至清償日止按年息百分之
    五計算之利息，應屬有據，應予准許。
三、本判決兩造分別陳明願供擔保，請准宣告假執行或免為假執行，經核均無不合，
    爰分別酌定相當之擔保金額宣告之。
四、據上論結，本件原告之訴為有理由，依民事訴訟法第七十八條、第八十三條、第
    三百九十條第二項、第三百九十二條，判決如主文。
中　　　華　　　民　　　國　　九十一　　年　　　十一  　月　　　十二　　日
                                  臺灣新竹地方法院民事第二庭
~B法　　　官　楊明箴
右為正本係照原本作成。
如對本判決上訴，須於判決送達後廿日內向本院提出上訴狀。
~B法院書記官　楊靜芳
中　　　華　　　民　　　國　　九十一　　年　　　十一　　月　　　十八　　日
